臺灣高雄地方法院刑事判決　　　　　　　　　　　　九十三年度易字第六○一號
　　公　訴　人　臺灣高雄地方法院檢察署檢察官
　　被　　　告　乙○○　男　二.
　　　　　　　　許裕祥原名丙.
右列被告因詐欺等案件，經檢察官提起公訴（九十三年度偵字第一四四七號），本院
判決如左：
　　主　文
乙○○以詐術得財產上不法之利益，處有期徒刑伍月，如易科罰金，以佰元折算壹
日。
許裕祥以詐術得財產上不法之利益，處有期徒刑肆月，如易科罰金，以佰元折算壹
日。
    事　實
一、乙○○於民國九十一年九月十日，持其所有之中國國際商業銀行股份有限公司（
    下稱中國商銀）信用卡（卡號：0000000000000000號），先分
    別於是日(1)中午十二時一分許，在高雄市前金區○○○路一七一號燦坤３Ｃ前金
    店刷卡消費新台幣（下同）四萬七千元；(2)中午十二時十九分許，在高雄市○○
    區○○路家樂福大賣場一樓之金緻品實業有限公司刷卡消費一萬六千四百元；(3)
    中午十二時五十一分許，在高雄市苓雅區○○○路二一四之二號一樓名亨體育用
    品股份有限公司刷卡消費二千五百元，三筆消費金額共計六萬五千九百元，嗣後
    乙○○為意圖獲得免除繳納前述消費款項之不法利益，竟於九十一年九月十日下
    午一時三十九分許，以電話向中國商銀行員謊稱：其所有之前揭信用卡於九十一
    年九月十日下午一時三十分許之前，即已因皮包置放於其所有之車牌號碼Ｄ四─
    ○六六九號之自用小客車內遭竊為由，向中國商銀辦理掛失，並聲明前揭三筆刷
    卡消費，非其本人所為，致中國商銀陷於錯誤，逕行承擔上開刷卡費用。乙○○
    為掩飾前開犯行，復基於意圖使他人受刑事處分之犯意，於九十一年九月十日下
    午二時許，至高雄市政府警察局前鎮分局瑞隆派出所，向員警許景湖謊報其所有
    車牌號碼Ｄ四─○六六九號之自用小客車之車鎖遭破壞、皮包失竊、信用卡失竊
    並遭人盜刷等情事，未指定犯人而誣告他人涉犯毀損、竊盜、偽造文書、詐欺等
    罪嫌。
二、許裕祥（原名丙○○），於九十一年十二月二十八日下午二時四十二分及五十九
    分許，持其所有之中國商銀信用卡（卡號：0000000000000000
    號），在高雄市小港區○○○路五號一、二樓佑誠旅行社有限公司刷卡消費，二
    筆消費金額共計四萬七千七百二十元，嗣後許裕祥為意圖獲得免除繳納前述消費
    款項之不法利益，竟於九十一年十二月二十八日下午四時十九分許（起訴書誤載
    為二十分），以電話向中國商銀行員詐稱：其所有之信用卡於九十一年十二月二
    十八日下午四時二十分許之前，以信用卡置放於皮包內，因皮包遭竊遺失等語，
    向中國商銀辦理掛失，並聲明前述二筆刷卡消費，非其本人所為，致中國商銀陷
    於錯誤，逕行承擔上開刷卡費用。嗣許裕祥為掩飾前開犯行，復基於意圖使他人
    受刑事處分之犯意，於九十二年一月四日下午二時許，至高雄市政府警察局苓雅
    分局成功派出所，向員警莊昭慶謊報其皮包、信用卡遭竊、且信用卡遭人盜刷等
    情事，未指定犯人而誣告他人涉犯竊盜、偽造文書、詐欺等罪嫌。
　　嗣經中國商銀行員追查後，始發現上情。
三、案經中國商銀訴由臺灣高雄地方法院檢察署檢察官偵查起訴。
　　理　由
一、訊據被告乙○○、許裕祥固不否認分別有於右揭時、地以電話向中國商銀辦理信
    用卡掛失，及向警局報案其信用卡失竊遭冒刷等情，惟矢口否認有何詐欺得利及
    誣告他人之犯行。被告乙○○並辯稱：於九十一年九月十日在前揭燦坤３Ｃ前金
    店刷卡消費四萬七千元、金緻品實業有限公司刷卡消費一萬六千四百元、名亨體
    育用品股份有限公司刷卡消費二千五百元，三筆消費共計六萬五千九百元，並非
    伊所消費，其信用卡係置於皮包放在其所有自用小客車內遭竊且遭冒刷云云；又
    被告許裕祥（原名丙○○）辯稱：於前揭佑誠旅行社之二筆消費，亦非伊持卡消
    費，且簽帳單上之「丙○○」名字並非伊所簽云云。經查：
　(一)被告乙○○部分：
　1.被告乙○○於九十一年九月十日下午一時三十分許，以電話向中國商銀稱伊所有
    信用卡（卡號0000000000000000號）於是日下午一時三十分許
    ，因信用卡放在皮包內，而皮包放在其所有前揭自小客車內，該自小客車之車門
    鎖遭破壞，信用卡遭竊，而辦理掛失，並於是日下午二時許至高雄市政府警察局
    前鎮分局瑞隆派出所向員警許景湖報案其車鎖遭破壞、皮包失竊、信用卡遺失且
    遭人盜刷等情，業據被告坦承不諱，亦經證人許景湖證述明確，並有九十三年九
    月十日信用卡掛失電話錄音譯文、九十一年九月十日乙○○警詢筆錄（警卷第二
    頁）、高雄市政府警察局前鎮分局受理刑事案件報案三聯單（其中受理日期誤載
    為九十一年九月九日，應為九十年九月十日）（警卷第二十二頁）、切結書、掛
    失紀錄各一份在卷可稽。
　2.被告乙○○於九十一年九月十日持其所有中國商銀信用卡（卡號：000000
　　0000000000號），於中午十二時十九分許在高雄市○○區○○路家樂
    福大賣場一樓之金緻品實業有限公司刷卡消費一萬六千四百元；於中午十二時一
    分許在高雄市前金區○○○路一七一號燦坤三３Ｃ前金店刷卡消費四萬七千元等
    情，業據告訴代理人邱建穎指訴稽詳，且證人即金緻品實業有限公司店員己○○
    證述：因消費金額比較高，伊就會打電話向銀行要授權碼，伊並要求持卡人提出
    分證並無異樣，伊雖無要求持卡人背
    交給持卡人聽，由銀行與消費者確認是否為其本人消費，本件消費有經核對後通
    過，伊於警詢時有指認是當時持卡消費之人確為被告乙○○無誤等語明確。又證
    人丁○○證稱：伊是核對被告乙○○在燦坤３Ｃ前金店刷卡消費四萬七千元的人
    工授權行員，伊當時有請持卡人講
    均能流利答覆，且店家亦有請持卡人出示
    話中確認的人，本案持卡人說話很趕，但很流利，且聽到的聲音與持卡人之年紀
    一樣，伊未產生懷疑等語綦詳。況有關被告乙○○於申請信用卡時留給銀行之聯
    絡電話，並未在
    ，當時持卡消費之人焉何以能正確得知被告乙○○申請信用卡時留給銀行之聯絡
    電話號碼，況據證人丁○○所述，當時其有與持卡人核對電話號碼，該人說話很
    流利等情；又證人己○○亦證述其向銀行確認時被告乙○○的
    欣手上等情以觀，實不可能係由他人持被告乙○○之信用卡消費。
　3.又被告乙○○持有之前揭信用卡，在前揭燦坤３Ｃ前金店刷卡消費四萬七千元、
    金緻品實業有限公司刷卡消費一萬六千四百元、名亨體育用品股份有限公司刷卡
    消費二千五百元，三筆消費之簽帳單上，持卡人簽名欄內之「乙○○」簽名雖經
    高雄市政府警察局三民第二分局連同被告乙○○所簽名之便條紙、權利告知書、
    切結書共八份，送內政部警政署刑事警察局鑑定筆跡，該局函覆因本案待鑑定字
    跡有做作、模仿之虞，僅由現有資料，尚無認定之，有內政部警政署刑事警察局
    九十二年七月七日刑鑑字第○九二○一二二一一八號函在卷可稽。惟經本院將揭
    三張簽帳單上之持卡人簽名欄內「乙○○」之簽名，與被告乙○○於警詢筆錄、
    偵查筆錄、權利告知書、切結書、信用卡申請書上確由被告乙○○本人親簽之「
    乙○○」之字樣，及偵查中檢察官命被告乙○○書寫「乙○○」之字樣以肉眼仔
    細互相比對結果，雖有些字跡書寫較倉促、潦草，但其書寫之筆順、筆法、筆劃
    間之連結習慣均相同，尤其「許」字，亦與被告乙○○以其原名「許廣欣」向中
    國商銀申請信用卡之申請書上所簽之「許廣欣」之字樣上「許」字之筆順及筆法
    、連結習慣皆一致，此有前揭三張簽帳單、乙○○警詢筆錄（九十五月二十三日
    警詢筆錄）、被告乙○○於九十二年十月二十日偵查庭當庭書寫「乙○○」（九
    十二年度偵字第一九七八三號第十八頁）、權利告知書、信用卡申請書、切結書
    各一份在卷可稽，足認前揭三張簽帳單上之「乙○○」之簽名確與被告乙○○之
    筆跡相符，則應為被告乙○○持卡消費無訛。
　4.另證人己○○雖於本院九十三年十一月三十日審理時證稱：因時間太久了，伊不
    太記得是否為被告乙○○持卡刷卡消費等語；又於九十二年十一月二十一日檢察
    官偵訊時證稱：伊接的生意很多，且時間過了很久，所以伊對在庭的被告乙○○
    沒有印象等語；且證人丁○○亦證稱：伊所聽到被告乙○○的聲音是否為當時在
    電話中所聽到的聲音，因時間太久了，伊忘記（九十二年度偵字第一九七八三號
    偵查卷第四三頁、本院九十三年十一月三十日審判筆錄）。然證人己○○證稱伊
  　當時有核對持卡人之
    警察有提供被告乙○○之
    見警卷第十八至第十九頁）；另證人己○○於九十二年十月十四日偵查庭亦證稱
    ：伊於警局指認被告乙○○確為當日持卡消費之人無誤等語（見前揭偵查卷第八
    頁）；又證人丁○○亦證稱其有與持卡人核對
    號、家裏電話000000000、出生地高雄市、帳單寄送地址高雄市鎮區○○街五六巷一六號，核對資料無誤，認為是本人才給予授權碼等語（見九十二年
    九月四日丁○○警詢筆錄）。衡諸常情，因本院審理時及前揭偵查庭已分別距本
    案案發時已有二年多、一年多的期間，而人之記憶會因時間的經過長短，難免對
    以前周遭發生的事物細節會漸漸遺忘，而本案證人己○○、丁○○於警詢證述之
    時間距本案發生之時間較接近，證人於警詢當時之記憶印象應較為深刻，此外並
    有信用卡消費紀錄、信用卡掛失紀錄（警卷第三十至三十一頁）各一份在卷可參
    ，則證人己○○、丁○○於警詢之證述因距案發時間較接近，證人記憶鮮明，其
    當時之證詞又相符，應可採信。另證人即受理乙○○報案之員警許景湖雖證稱：
    經伊勘驗乙○○所有之自用小客車門鎖，破壞跡象並不明顯等語，則尚難依此遽
    認定被告乙○○之信用卡、皮包確遭竊等情，故並不足為有利於被告乙○○之認
    定。
　5.綜上所述，被告乙○○確有持其所有中國商銀信用卡（卡號：00000000
　　00000000號）至前揭燦坤３Ｃ前金店刷卡消費四萬七千元、金緻品實業
　　有限公司刷卡消費一萬六千四百元、名亨體育用品股份有限公司刷卡消費二千五
　　百元。前揭三筆消費，既係被告乙○○本人持卡前往消費，則該信用卡於刷卡消
    費當時並未有遭竊或遺失，被告乙○○明知上揭情事，竟仍以電話向中國商銀行
    員謊稱其信用卡已遺失且被盜刷，而辦理掛失，乃欲免除繳納前揭三筆消費款項
    之不法利益，足認被告有詐欺之故意及犯行。又被告乙○○明知信用卡並未遭竊
    ，係其自己持卡消費，卻報警表示其信用卡遭竊且遭人冒刷等情事，足認被告乙○○有未指定犯人，而向該管公務員告他人犯罪之故意及犯行。被告乙○○前揭
    所辯顯不足採，事證明確，被告乙○○犯行堪以認定。
  (二)被告許裕祥（原名丙○○）部分：
　1.被告許裕祥（原名丙○○）於九十二年一月四日下午四時十九分許，以電話向中
　　國商銀行員稱：其所有之信用卡（以其原名「丙○○」向中國商銀申請之信用卡
    （卡號：0000000000000000號）於是日下午四時二十分許之前
    ，因皮包遭遺失等語，向中國商銀辦理掛失，並聲明前述二筆消費，非其本人所
    為，並於是日下午二時許，至高雄市政府警察局苓雅分成功派出所，向員警莊昭
    慶謊報其皮包失竊、信用卡遭竊及盜刷等情，業據被告許裕祥坦承不諱，並有切
    結書（警卷第四十四頁）、掛失紀錄（警卷第六十五頁）、被告丙○○九十二年
    一月四日警詢筆錄（警卷第七頁）在卷可稽。
　2.按被告以外之人於審判中有滯留國外或所在不明而無法傳喚或傳喚不到者，其於
    檢察事務官、司法警察官或司法警察調查中所為之陳述經證明具有可信之特別情
    況，且為證明犯罪事實之存否所必要者，得為證據，刑事訴訟法第一百五十九條
    之三第三款定有明文。證人戊○○經被告許裕祥聲請本院傳訊到庭詰問，因遷移
    不明而未到庭，並經被告許裕祥捨棄傳訊詰問，本院審酌戊○○之證詞係證明犯
    罪事實存否所必要之證據，且依其於偵查、警詢陳述一致，且偵查中業已具結作
    證，則其陳述時之心理狀況，亦無受到強暴、脅迫、詐欺、利誘等外力之干擾，
    是認證人戊○○於警詢、偵查之證述應有可信之特別情況，而有證據能力。證人
    戊○○於警詢、偵查中證稱：伊為佑誠旅行社負責人，但該旅行社於ＳＡＲＳ期
    間關掉了，於九十一年十二月十八日下午二時四十二分許、五十九分許之二筆消
    費，是被告許裕祥（原名丙○○）本人持中國商銀信用卡消費，伊有請被告許裕
    祥出示信用卡及
    是同一人，確實是被告許裕祥（原名丙○○）本人，且有打電話向銀行確認，銀
    行行員就和被告許裕祥核對其基本資料，如家裏電話及聯絡人，銀行確認係被告
    許裕祥（原名丙○○）本人後，即告知伊是被告許裕祥（原名丙○○）本人消費
    等語明確綦詳，並有簽帳單二紙、消費授權紀錄一份在卷可稽。又衡諸常情，信
    用卡申請書上申請人所填載聯絡人及家裏電話，並不會顯現在
    卡人與銀行作為確認是否為持卡人本人之重要資料，則若如被告許裕祥所述其身
    分證及信用卡一同遺失，則冒刷之人雖可從
    之年籍資料、
    之聯絡電話及聯絡人資料。
　3.又被告許裕祥以其原名丙○○所申請之前揭信用卡（卡號：000000000
    000000號），在前揭佑社旅行社之二筆消費之簽帳單上，持卡人簽名欄內
  　之「丙○○」簽名經高雄市政府警察局三民第二分局連同被告許裕祥所簽名「丙○○」之便條紙、權利告知書、切結書共八份，送內政部警政署刑事警察局鑑定
    筆跡，該局函覆因本案待鑑定字跡有做作、模仿之虞，僅由現有資料，尚無認定
    之，有內政部警政署刑事警察局九十二年七月七日刑鑑字第○九二○一二二一一
    八號函在卷可稽。惟經本院將揭二張簽帳單上之持卡人簽名欄內「丙○○」之簽
    名，與被告許裕祥之警詢筆錄、偵查筆錄、權利告知書、切結書、信用卡申請書
    、便條紙上由被告許裕祥本人所親簽之「丙○○」之字樣，以及偵查中檢察官命
    被告許裕祥書寫「丙○○」之字樣，經以肉眼詳細相比對結果，雖部分字跡因書
    寫較為倉促、潦草之情形，惟其書寫之筆順、筆法、筆劃間之連結習慣均相同，
    此有信用卡簽帳單二紙、便條紙、切結書各一紙、被告許裕祥九十二年一月四日
    、九十二年五月二十三日、九十二年八月十日警詢筆錄在卷可稽。足認前揭簽帳
    單上持卡人攔內之「丙○○」之簽名，確為被告許裕祥所簽。
  4.前揭在佑誠旅行社之刷卡消費二筆，已如前所述，既係被告許裕祥本人持卡前往
    刷卡消費簽名，則該信用卡於刷卡消費當時並未有遭竊遺失，被告許裕祥明知前
    揭情事，竟以電話向中國商銀行員謊稱其信用卡已遺失且被盜刷，而辦理掛失，
    而欲免除繳納前揭消費款項之不法利益，足認被告有詐欺之故意及犯行。又被告
    許裕祥明知信用卡並未遭竊，係其自己持卡消費，卻報警表示其信用卡遭竊且遭
    冒刷等情事，足認被告許裕祥有未指定犯人，而向該管公務員誣告他人犯罪之故
    意及犯行。被告許裕祥前揭所辯顯不足採，事證明確，被告許裕祥犯行堪以認定
    。
三、核被告二人所為，均係犯刑法第三百三十九條第二項詐欺得利罪、第一百七十一
    條第一項未指定犯人誣告罪。公訴意旨雖認被告二人分別以各持有之中國商銀行
    信用卡消費多筆，而向銀行行員謊報掛失，需論以連續犯，惟查被告二人雖分別
    以各自持有之信用卡消費多筆，但其二人僅各自向中國商銀行謊報掛失一次，而
    一次免除其前揭各自消費款項繳納之利益，則被告二人雖各自消費多次，但其所
    為詐欺得利行為亦僅有一次，故不應論以連續犯，附此敘明。被告二人各所犯上
    開二罪間，具有方法結果之牽連關係，應各從一重之刑法第三百三十九條第二項
    詐欺得利罪處斷。爰審酌被告二人正值青壯年，不思努力以正當途徑獲取利益，
    竟以謊報信用卡遭竊遺失，來規避債務，及二人各自造成被害人之損害程度，又
    未指定犯人而誣指他人涉犯行竊、冒刷信用卡等犯行，嚴重破壞司法程序公平正
    義，恐將使他人因此而受偵訊追訴，及犯後猶否認犯行等一切情狀，各量處如主
    文所示之刑，並均諭知易科罰金之折算標準。
據上論斷，依刑事訴訟法第二百九十九條第一項前段，刑法第三百三十九條第二項、
第一百七十一條第一項、第五十五條、第四十一條第一項前段，罰金罰鍰提高標準條
例第一條前段、第二條，判決如主文。
本案經檢察官甲○○到庭執行職務。
中　　　華　　　民　　　國　　　九十三　　　年　　　十二　　月　二十四　日
                                  臺灣高雄地方法院刑事第十三庭
                                      審判長法　官  何秀燕
                                      　　　法　官  楊智守
                                      　　　法　官  陳月雯
右正本證明與原本無異。
如不服本判決，應於判決送達後十日內，向本院提出上訴狀。
　　　                                      書記官  林佳蓉
中　　　華　　　民　　　國　　　九十三　　　年　　　十二　　月　二十七　日
附錄本案論罪科刑法條全文：
刑法第三百三十九條第二項：
意圖為自己或第三人不法之所有，以詐術使人將本人或第三人之物交付者，處五年以
下有期徒刑、拘役或科或併科一千元以下罰金。
以前項方法得財產上不法之利益或使第三人得之者亦同。
前二項之未遂犯罰之。
刑法第一百七十一條第一項：
未指定犯人，而向該管公務員誣告犯罪者，處一年以下有期徒刑、拘役或三百元以下
罰金。
未指定犯人，而偽造、變造犯罪證據，或使用偽造、變造之犯罪證據，致開始刑事訴
訟程序者亦同。
